【裁判字號】    95,上易,26
【裁判日期】    950321
【裁判案由】    妨害兵役
【裁判全文】
臺灣高等法院高雄分院刑事判決          95年度上易字第26號
上  訴  人  臺灣高雄地方法院檢察署檢察官
被      告  甲○○
                    之5
上列上訴人因被告妨害兵役案件，不服臺灣高雄地方法院94年度
易字第1421號中華民國第一審判決（起訴案號：臺灣高雄地方法
院檢察署94年度偵緝字第1217號），提起上訴，本院判決如下：
    主  文
上訴駁回。
    理  由
一、本案經本院審理結果，認第一審判決以檢察官所舉之證據無
    法認定被告甲○○確有避免兵役召集處理之意圖，復查無其
    他積極證據足認被告有何妨害兵役之犯行，本件核屬不能證
    明被告犯罪，故對被告甲○○為無罪之諭知，核無不當，應
    予維持，並引用第一審判決書記載之證據理由（如附件）。
二、檢察官上訴意旨略以：被告甲○○為後備軍人，遷移住居所
    卻未依規定申報，致使高雄市後備司令部所發之教育召集令
    無法送達，依妨害兵役治罪條例第10條第3 項之規定，被告
    即應以「有避免召集之意圖」論，而應依同法第6 條之規定
    論處云云。惟查：民國91年6 月26日經總統明令公布修正之
    妨害兵役治罪條例第10條第1 項增列「意圖避免召集處理」
    為構成要件，而同條第3 項之罪又以犯第1 項之罪為前提，
    自難排除上開增列要件之適用。雖修正後之條文仍保留「以
    意圖避免召集論」之擬制用語，似仍沿用修正前舊法之擬制
    規定，然依修正後之法條文意，既明確以「意圖避免召集處
    理」為要件，則該「以意圖避免召集論」之文字應認係贅文
    。會有如此之用語，或因立法之疏漏，但在條文文字未修正
    前，仍應依新修正之法條規定，認須以有避免召集處理之意
    圖為要件（最高法院92年度台非字第404 號判決參照）。故
    行為人若無避免召集處理之意圖，則不構成上開犯罪。本件
    被告辯稱：伊是退伍後來高雄找工作，因與家人不合，故搬
    到高雄居住半年左右，後來又搬回美濃，因忘記戶籍設在高
    雄市，是這個案子之後才發現戶籍沒有遷移回美濃，以前收
    過召集令，有曾經參加過教育召集，可見伊沒有逃避參加召
    集之意圖等語，雖未能提出證據以實其說，惟被告本無自證
    己罪之義務，除非有積極證據，否則被告辯解縱使虛偽或不
    能成立，亦不能以此遽論被告之犯罪行為。本件檢察官所提
    出之證據既不足認定被告有避免召集之意圖，自不能以召集
    令無法送達為唯一認定被告犯罪之證據，是檢察官上訴，非
    有理由，應予駁回。
據上論斷，應依刑事訴訟法第第368條、第373條，判決如主文。
本案經檢察官邱榮藏到庭執行職務。
中    華    民    國    95    年    3     月    21    日
                  刑事第一庭    審判長法  官  郭雅美
                                      法  官  莊崑山
                                      法  官  簡志瑩
以上正本證明與原本無異。
不得上訴。
中    華    民    國    95    年    3     月    21    日
                                      書記官  白  蘭
附件:


司法院資訊處製作；財團法人民間司法改革基金會備份。
